【裁判字號】    99,上易,634
【裁判日期】    991116
【裁判案由】    傷害等
【裁判全文】
臺灣高等法院臺中分院刑事判決         99年度上易字第634號
上  訴  人  臺灣南投地方法院檢察署檢察官
上  訴  人
即  被  告  丙○○
選任辯護人  陳賜良律師
上  訴  人
即  被  告  戊○○
選任辯護人  楊志航律師
上列上訴人因傷害等案件，不服臺灣南投地方法院98年度易字第
340號中華民國99年3月23日第一審判決（起訴案號：臺灣南投地
方法院檢察署98年度偵字第4216號），提起上訴，本院判決如下
：
    主  文
上訴駁回。
    事  實
一、戊○○與丙○○（丙○○涉犯誣告罪部分，業經檢察官為不
    起訴處分）係鄰居，丙○○曾因占用埔里榮民醫院國有土地
    （即位於南投縣埔里鎮蜈蚣里榮光5巷5號至8號間對面之空
    地）之事，遭當時承辦人戊○○舉發而雙方互有嫌隙。戊○○於民國98年9月5日上午6時30分許，在南投縣埔里鎮蜈蚣
    里榮光5巷5號與7號間對面之空地，趁丙○○於田園收割農
    作之際，無故持相機拍攝丙○○，丙○○不慎將灌溉用水噴
    濺到戊○○之身上，2人隨即發生口角，詎戊○○與丙○○2
    人竟各基於普通傷害之犯意，丙○○徒手毆打戊○○之頭部
    、手部、背部、腹部及胸部，致戊○○因此受有：(1)腦震盪
    無意識喪失、(2)面、頸、頭皮挫傷、(3)胸壁挫傷、(4)腹壁挫
    傷、(5)右手挫傷等傷害；另戊○○徒手毆打丙○○頭部、嘴
    、胸部，並以腳踢丙○○之腹部，致丙○○因此受有：(1)上
    唇外側不規則撕裂傷3公分、(2)內側不規則撕裂傷2公分、(3)
    前額血腫、挫傷、(4)前胸壁及左手掌挫傷等傷害。戊○○復
    另基於公然侮辱之接續犯意，在上開不特定人得以共見共聞
    之地點，公然以「幹你娘」、「老雞巴」、「爛女人」（台
    語）辱罵丙○○，足以眨損丙○○之人格評價。
二、案經戊○○與丙○○分別訴請南投縣政府警察局埔里分局報
    告臺灣南投地方法院檢察署檢察官偵查起訴。
    理  由
壹、證據能力部分：
一、本件上訴人即被告丙○○（下稱被告丙○○）於警詢中之供
    述，就證明上訴人即被告戊○○（下稱被告戊○○）之傷害
    、公然侮辱犯罪事實，及被告戊○○於警詢中之供述，就證
    明被告丙○○之傷害犯罪事實，固均為審判外之陳述而屬傳
    聞證據，且不符刑事訴訟法第159條之3規定，惟丙○○、戊○○於99年1月27日本院審理時，各自對於戊○○之傷害、
    公然侮辱犯罪事實及丙○○之傷害犯罪事實，以證人身分到
    庭實施詰問，其具結立於證人之地位而為陳述，並使檢察官
    、被告戊○○及其辯護人就本案有詰問丙○○現在與先前陳
    述瑕疵之機會，亦使檢察官、被告丙○○就本案有詰問戊○○現在與先前陳述瑕疵之機會，踐行保障被告戊○○對於丙○○之正當詰問權，及被告丙○○對於戊○○之正當詰問權
    ，告訴人戊○○及丙○○於警詢之供述，並於詰問中引用彈
    劾，自屬本院詰問內容之一部分，有證據能力。
二、又按詰問權係指訴訟上當事人有在審判庭輪流盤問證人，以
    求發現真實，辨明供述證據真偽之權利，現行刑事訴訟法對
    於詰問制度之設計，以同法第166條以下規定之交互詰問為
    實踐，屬於人證調查證據程式之一環；與證據能力係指符合
    法律所規定之證據適格，而得成為證明犯罪事實存在與否之
    證據資格，性質上並非相同。偵查中檢察官為蒐集被告犯罪
    證據，訊問證人旨在確認被告嫌疑之有無及內容，與審判期
    日透過當事人之攻防，調查人證以認定事實之性質及目的，
    尚屬有別。偵查中訊問證人，法無明文必須傳喚被告使之得
    以在場，刑事訴訟法第248條第1項前段雖規定：「如被告在
    場者，被告得親自詰問」，事實上亦難期被告有於偵查中行
    使詰問權之機會。此項未經被告詰問之被告以外之人於偵查
    中向檢察官所為之陳述，依刑事訴訟法第159條之1第2項規
    定，原則上屬於法律規定為有證據能力之傳聞證據，於例外
    顯有不可信之情況，始否定其得為證據。是得為證據之被告
    以外之人於偵查中向檢察官所為之陳述，因其陳述未經被告
    詰問，應認屬於未經合法調查之證據，並非無證據能力，而
    禁止證據之使用。此項詰問權之欠缺，非不得於審判中由被
    告行使以資補正，而完足為經合法調查之證據（最高法院97
    年度台上字第1313號判決意旨參照）。又若檢察官或法官非
    以證人身份傳喚而以告發人、告訴人、被害人或共犯、共同
    被告身份傳喚到庭為訊問時，其身分既非證人，即與刑事訴
    訟法第158條之3所定「依法應具結」之要件不合，縱未命其
    具結，純屬檢察官或法官調查證據職權之適法行使，當無違
    法可言。而前揭不論係本案或他案在檢察官面前作成未經具
    結之陳述筆錄，係屬被告以外之人於偵查中向檢察官所為之
    陳述，本質上屬於傳聞證據，基於保障被告在憲法上之基本
    訴訟權，如該被告以外之人已經法院傳喚到庭具結而為陳述
    ，並經被告之反對詰問，前揭非以證人身份而在檢察官面前
    未經具結之陳述筆錄，除顯有不可信之情況者外，得為證據
    （最高法院97年度台上字第1373號、96年度台上第3827號判
    決可資參照）。本件戊○○於偵查中以被告身分經檢察官偵
    訊所為之陳述，雖未具結，且未經被告丙○○行使詰問權，
    而丙○○於偵查中以被告身分經檢察官偵訊所為之陳述，雖
    未具結，且未經被告戊○○行使詰問權；然丙○○於99年1
    月27日本院審理時，就被告戊○○之傷害及公然侮辱犯罪事
    實，以證人身分到庭具結作證，並接受檢察官、被告戊○○
    及其辯護人詰問，戊○○亦於99年1月27日本院審理時，就
    被告丙○○之傷害犯罪事實，以證人身分到庭具結作證，並
    接受檢察官及被告丙○○之詰問，被告戊○○及丙○○之詰
    問權已獲確保；揆諸前揭說明，其等於偵查中之陳述既已完
    足為合法調查之證據，自得作為本案之證據。
三、另按所謂傳聞證據之內容，包括風聞傳說、毫無根據之蜚短
    流長之傳聞事實（最高法院22年度上字第2842號判例意旨參
    考）；輾轉聞自親自經歷者之體驗事實而作成之調查報告（
    最高法院29年度上字第26 41號判例意旨參考）；及證人未
    親自到庭，僅以書面代到庭陳述（最高法院70年度台上字第
    3864號判例意旨參考）等情形在內。本件證人甲○○於本院
    審理中雖到庭結證稱：「（那天你看到她受傷的時候，有沒
    有問她什麼事？）有問她怎麼受傷的，有沒有去看病」、「
    （丙○○如何向妳說？）她說和鄰居吵架的」、「（她有說
    鄰居是誰嗎？）有，她說是戊○○」等語（見本院卷第266
    頁背面），依上可知，證人甲○○於本院審理中所述之內容
    屬傳聞證據，應無證據能力。
四、再按除刑事訴訟法第159條之1至第159條之3之情形外，下列
    文書亦得為證據：(一)除顯有不可信之情況外，公務員職務上
    製作之紀錄文書、證明文書。(二)除顯有不可信之情況外，從
    事業務之人於業務上或通常業務過程所須製作之紀錄文書、
    證明文書。(三)除前二款之情形外，其他於可信之特別情況下
    所製作之文書，刑事訴訟法第159條之4定有明文。次按刑事
    訴訟法第159條之4第2款所稱從事業務之人於業務上或通常
    業務過程所須製作之紀錄文書、證明文書，因係於通常業務
    過程不間斷、有規律而準確之記載，且大部分紀錄係完成於
    業務終了前後，無預見日後可能會被提供作為證據之偽造動
    機，其虛偽之可能性小，除非該等紀錄文書或證明文書有顯
    然不可信之情況，否則有承認其為證據之必要。醫院診斷證
    明書係病患就診或就醫，醫師就其診斷治療病患結果，所出
    具之證明書。醫師法第17條規定，醫師如無法令規定之理由
    ，不得拒絕診斷書之交付。醫師係從事醫療業務之人，病患
    如純為查明病因並以接受治療為目的，而到醫療院所就醫診
    治，醫師於例行性之診療過程中，對該病患所為醫療行為，
    於業務上出具之診斷書，屬於醫療業務上或通常醫療業務過
    程所製作之證明文書，自該當於上開條款所指之證明文書。
    如為特定之目的（如訴訟之用）而就醫，醫師為其診療，應
    病患之要求並出具診斷證明書，因其所記載之內容，具有個
    案性質，應屬被告以外之人於審判外之陳述，且不符上開條
    款所稱之特信性文書要件，自不得為證據（最高法院95年度
    臺上字第5026號判決要旨參照）。查卷附之有關告訴人戊○○及丙○○各受傷，由埔里榮民醫院醫師所製作之有關其傷
    害之診斷證明書（見警卷第9頁正、背面），固屬被告以外
    之人於審判外之書面陳述，然此係告訴人戊○○及丙○○於
    98年9月5日受傷後，為醫治所受之傷害，各自前往醫院就醫
    接受治療，由醫師本於其專業知識為其進行醫療行為後，於
    此業務上而製作前述診斷證明書，具有相當之中立性，且對
    告訴人戊○○及丙○○因此所受傷害之待證事項均具有相當
    關聯性，並無顯不可信之情況，依刑事訴訟法第159條之4第
    2款規定，自有證據能力。
五、又按傳聞法則乃對於被告以外之人於審判外之言詞或書面陳
    述而為之規範。本件卷附之被告即告訴人戊○○、丙○○各
    自傷勢之照片（見警卷第10頁、原審卷第125頁），係透過
    影像所傳達的情形與拍攝當時之情形，在內容上的一致性，
    乃以科學、機械之方式，對於當時狀況所為忠實且正確之記
    錄，性質上並非供述證據。亦即其純係機械作用而不涉及人
    為之意志判斷，與傳聞法則所欲防止證人記憶、認知、誠信
    之誤差明顯有別，並非屬人類意思表達之言詞或書面陳述（
    最高法院97年度台上字第3854號判決參照）；並不符刑事訴
    訟法第159條第1項之要件。該項證據既無違法取得之情形，
    且經本院依刑事訴訟法第164條第1項、第165條第1項之規定
    踐行調查證據程式，自應具有證據能力。
貳、實體部分：
一、訊據被告戊○○、丙○○均矢口否認有傷害之犯行，另被告
    戊○○亦否認有公然侮辱告訴人丙○○之犯行，被告戊○○
    辯稱：案發當日伊與朋友王振華要出門運動爬山，伊拉上鐵
    門即遭被告丙○○以右手抓住衣領、左手毆打頭部、腹部而
    不支倒地，丙○○又繼續將伊身體壓住，再以塑膠水管勒住
    脖子，嗣王振華出門見狀，即大喊「妳在幹什麼？」，丙○○始住手，俟雙方起身後，丙○○再次以手毆打戊○○腹部
    致倒地，戊○○除受傷外，上衣及胸罩均被扯開，胸部裸露
    於外，伊即低頭護胸跑回家，根本未出手毆打及辱罵丙○○
    ，丙○○之傷勢應係自行跌倒所致，伊根本沒有毆打丙○○
    云云。另被告丙○○則辯稱：當日戊○○無故持相機拍攝伊
    ，因伊當時正以水管灌溉菜園見狀欲阻止，情急之下不甚將
    水噴濺到戊○○身上，戊○○即趨前毆打伊，伊是出於自衛
    而出手，伊與戊○○有拉扯，可能因此拉破戊○○衣服，但
    伊沒有毆打戊○○云云。經查：
  (一)被告戊○○傷害丙○○及公然侮辱部分：
  1.被告戊○○傷害丙○○之犯行，業據證人即告訴人丙○○於
    警詢及偵訊中均證述：98年9月5日5時40分許，伊在南投縣
    埔里鎮蜈蚣里榮光5巷7號前空地收割韭菜，戊○○拿手機（
    內有相機功能）對伊拍照，…，當天6時30分許伊又回到空
    地，戊○○有拿手機對伊一直拍照，一直靠近伊，伊剛好拿
    著水管不小心噴到她的身體，戊○○就往伊身上打下去，有
    用拳頭打頭、打嘴、打胸部，並用腳踢腹部，當時戊○○住
    家有一男子見戊○○打伊，便用國語說「該打該打」，但該
    名男子並未出手等語綦詳（見警卷第6頁、偵卷第16頁），
    復於原審審理中具結證稱：98年9月5日早上大概是6點半快
    要7點，確定的時間伊無法確定，當時伊正在南投縣埔里鎮
    蜈蚣里榮光五巷7號與5號前的空地菜園澆水，拿扣案的水管
    澆水，戊○○拿手機對伊拍照，一直往伊這邊靠近，伊並往
    後退，可能沒有注意水有潑到戊○○身體，戊○○就用右拳
    頭先打伊左側額頭、嘴巴、胸部，後來就有一點暈了，戊○○用哪一隻手打伊，伊就不記得了，戊○○用腳踢伊左側腹
    部，用手打胸部，伊胸部也黑青了等語（見原審卷第74、75
    頁）；而丙○○因此受有上唇外側不規則撕裂傷3公分、內
    側不規則撕裂傷2公分、前額血腫、挫傷、前胸壁及左手掌
    挫傷等傷害，亦有埔里榮民醫院所出具之診斷證明書1份及
    照片2幀在卷可參（見警卷第9頁背面、原審卷第125頁）。
    依丙○○所受之傷勢觀之，主要集中在臉部嘴唇、前額、胸
    部等位置，其中嘴唇內、外側均有不規則之撕裂傷，復參以
    上開照片，該不規則之撕裂傷應係遭外力所造成，顯難認係
    其自己咀嚼攪和致嘴唇撕裂傷。況且，倘因自己不小心跌倒
    致嘴唇撕裂傷，勢必致牙齒有斷裂之虞，然依上開診斷證明
    書所載，丙○○並無因該次受傷而有牙齒斷裂之情形，顯見
    告訴人丙○○上開傷勢，應係遭他人以外力造成使然，被告
    辯稱：丙○○之傷勢係自行跌倒所致云云，尚難採信為真正
    。
  2.另證人王振華雖於原審審理中證稱：「（問：你有無看到丙○○臉部有受傷的情形？）沒有」、「（問：有無看到丙○○臉部有流血？）沒有，她臉部沒有流血」等語（見原審卷
    第65頁）。惟查，證人王振華自92年間起即寄居在被告戊○○住處（見原審卷第67頁），是證人王振華就被告戊○○未
    出手毆打告訴人丙○○之證詞，顯有偏頗之虞；且證人王振
    華於偵查時證述：伊當時只有看到後半段，前半段伊沒有看
    到等語（見偵卷第16頁），及原審審理中證稱：戊○○先出
    去，伊在牽機車，聽到聲音，戊○○在叫「你要幹什麼！」
    ，伊聽到丙○○在罵「爛女人！給你死！」，這是前半段…
    等語（見原審卷第66頁），顯見證人王振華當時僅看到後半
    段之情形，前半段伊僅係聽聞被告戊○○、丙○○間之對話
    ，並未親眼見聞其2人毆打情狀，是證人王振華就被告戊○○未出手毆打告訴人丙○○之證詞，即有疑義，尚無法為有
    利被告戊○○之認定。
  3.又被告戊○○雖否認有公然侮辱之犯行，惟證人丙○○於警
    詢及原審審理中均證稱：戊○○罵我「幹你娘，老雞巴，爛
    女人」等語綦詳（見警卷第6頁背面、原審卷第76頁），足
    見被告戊○○與丙○○發生爭執當時，被告戊○○確有如告
    訴人丙○○所指之公然侮辱之犯行；被告戊○○之選任辯護
    人於本院審理中雖另辯稱：戊○○不會說台語，依其教養不
    會用這些話罵人云云，惟被告戊○○是否會說流利之台語，
    與其是否會以台語「幹你娘，老雞巴，爛女人」辱罵，係屬
    二事，難憑被告戊○○之選任辯護人稱被告戊○○不會說台
    語云云，即認被告戊○○未以台語「幹你娘，老雞巴，爛女
    人」辱罵丙○○，其所辯顯不可採。又按刑法第309條所規
    定「侮辱」，係指直接對人辱罵、嘲笑或其他表示足以貶損
    他人評價之意思，單純對於他人不禮貌之行動或言詞，或是
    疏忽而不尊重他人，固與本罪之行為不相當，惟有時此等行
    為與本罪之侮辱行為，含混而不易區分，此應就案情整體，
    顧及行為人之年齡、教育程度、職業、與被害人之關係、行
    為地之方言或用詞習慣等事項為判斷。本件依前所認定，被
    告戊○○當眾以臺語表示「幹你娘」、「老雞巴」、「爛女
    人」（臺語）之言詞，在現今社會上之多數見解均認為係以
    使人難堪為目的之言語，其意義已表示不屑、輕蔑，足以對
    於個人在社會上所保持之人格及地位，達貶損其評價之程度
    ，且臺語文化並非即為粗俗不堪，亦絕非具有草根性即認此
    語之含義不致於減損或貶低告訴人之聲譽或人格，是被告戊○○所言，依社會通念及當時之情境下，顯屬侮辱丙○○之
    言語甚明。再按刑法侮辱罪所謂公然，係指不特定多數人得
    以共見共聞之狀態，不以實際上果已共見共聞為必要，但必
    在事實上有不特定人或多數人得以共見或共聞之狀況。又此
    多數人固指人數眾多，非經相當時間分辨，難以計數者而言
    ，惟其人數之計算仍應視該罪之立法意旨及實際情形加以認
    定。本件被告戊○○係於南投縣埔里鎮蜈蚣里榮光5巷5號與
    7 號間對面之公共空間，與告訴人丙○○於該處因故有言語
    之齟齬，且旋為前述之粗鄙穢語，該處既為馬路，自屬公共
    空間，自當有其他路人等之不特定人得以共見共聞，顯已達
    於公然狀態。而被告戊○○於多數人得以共見共聞之公共空
    間，預見其言詞足以使告訴人丙○○受侮辱，仍為客觀上足
    使人感受侮辱之言詞，被告戊○○有損害他人名譽之故意，
    已堪認定。被告戊○○否認有上開公然侮辱之犯行，顯係事
    後卸責之詞，洵無足採。
  (二)被告丙○○傷害戊○○部分：
  1.被告丙○○傷害戊○○之犯行，業據證人即告訴人戊○○於
    警詢、偵訊中證稱：被告丙○○一手抓住衣服，一直打頭、
    脖子、背，頭部被丙○○拳頭打得很痛，被她打到倒在地上
    （見警卷第1頁背面、第3頁背面、偵卷第16頁），復於原審
    審理中證稱：伊和丙○○拉扯過程中，丙○○用手打伊的頭
    、胸前一直亂打，把伊打倒在地，…，站起來之後丙○○又
    用一隻手拉住伊的衣服，另外一隻手繼續用手打的頭、背、
    肚子、胸部等語（見原審卷第71、72頁）；而證人王振華於
    警詢及偵訊中亦證稱：最早伊看到戊○○被丙○○壓在地上
    ，…，戊○○站起來後，丙○○右手抓住戊○○衣領、左手
    打戊○○肚子等語（見警卷第7頁、偵卷第16頁）；復於原
    審審理中證稱：當天伊出去看，看到戊○○頭向榮民醫院方
    向，腳向榮光五巷五號紅色小鐵門的方向，戊○○躺在地上
    ，丙○○跨跪坐在戊○○的腹部，背對著伊，伊大喊「你在
    幹什麼！」，丙○○站起來，…，看到丙○○用右手抓著戊○○的左邊衣領，再用左手毆打戊○○的肚子等語（見原審
    卷第64至65頁），互核證人王振華與被告戊○○就被告丙○○毆打戊○○身體部位，大致相符；而告訴人戊○○因此受
    有腦震盪無意識喪失、面、頸、頭皮挫傷、胸壁挫傷、腹壁
    挫傷、右手挫傷等傷害，有埔里榮民醫院所出具之診斷證明
    書1份及及其照片2幀在卷可參（見警卷第9、10頁），是證
    人戊○○上開傷勢係與被告丙○○毆打過程所致，應屬無疑
    ，且被告丙○○亦不否認戊○○出手毆打伊時，有與戊○○
    發生拉扯，是足認證人戊○○上開傷勢應係遭被告丙○○毆
    打所致甚明。
  2.至證人戊○○及王振華於原審審理中均證稱：當日被告丙○○曾持水管將戊○○脖子勒住，直至證人王振華大喊「你在
    幹什麼」，被告丙○○始鬆手云云，然據證人王振華於原審
    審理中證稱：戊○○躺在地上，丙○○跨跪坐在戊○○的腹
    部，背對著伊，丙○○左手抓塑膠水管勒住戊○○的脖子，
    伊沒有看到丙○○的右手在作什麼。當時丙○○不是用扣案
    之水管，而是用1條全部透明水管、長度約2個成年人高度勒
    住戊○○脖子等語（見原審卷第64、68頁）；另證人戊○○
    於原審審理中證稱：丙○○用雙手握住水管勒住伊脖子時，
    丙○○沒有用手打伊，直到王振華喊叫，丙○○始鬆手。伊
    不能確定丙○○是拿扣案的水管勒住伊脖子，伊看到的應該
    是透明的水管等語（見原審卷第72頁），是證人戊○○與王
    振華就被告丙○○用水管勒住戊○○時，被告丙○○是用雙
    手抑或僅以左手持水管勒住戊○○脖子，2人所證前後不一
    ，且證人王振華見證人戊○○遭被告丙○○以水管勒住脖子
    時，卻未趨前阻止（見原審卷第65、66頁），此舉顯有悖常
    情。再參以證人戊○○受傷之照片（見警卷第10頁），證人
    戊○○之左側頸部有挫傷，倘證人戊○○上開證述：丙○○
    用雙手握住水管勒住伊脖子等語為真實，則證人戊○○脖子
    挫傷應係左、右兩側均有挫傷，是被告丙○○究竟有無持水
    管勒住證人戊○○之脖子，實有疑義。又本件扣案水管1條
    ，經原審當庭勘驗結果：水管重量兩公斤，長度13公尺，外
    型黃色水管，中間有一小段是透明水管等情（見原審卷第70
    頁），並經證人戊○○及王振華均證稱：被告丙○○並非持
    扣案之水管勒住戊○○脖子等語，被告丙○○亦表示：水管
    是伊用來澆水，並沒有拿來勒戊○○等語（見原審卷第120
    頁）。再遍查本件卷證資料，亦查無積極證據可資證明被告
    丙○○與戊○○發生拉扯時，確實有持水管勒住戊○○脖子
    ，是依「罪證有疑，有利被告認定」之法理，基此，尚難僅
    以證人戊○○、王振華上開證述，即遽認被告丙○○持扣案
    水管毆打戊○○。
  3.又證人戊○○於原審審理中雖證稱：被告丙○○將伊上衣及
    胸罩拉開，致伊胸部裸露於外等語；然證人王振華於原審審
    理中證稱：「（問：戊○○當天被毆打所穿的衣服顏色？）
    上衣是土黃色的T-SHIRT，上面有幾個扣子，下半身穿短褲
    ，什麼顏色我不記得，胸罩是有點花的顏色，不是單一的顏
    色」等語（見原審卷第69頁），顯與證人戊○○於本院審理
    中證述：當天伊穿休閒服，上衣是橘黃色，只有上面幾個扣
    子，下半身穿黑色長褲，胸罩是紫色的，上面有紫色的點點
    花紋等語（見原審卷第72頁），其二人所述互有出入，是被
    告丙○○有無將證人戊○○上衣及胸罩撕破，致戊○○胸部
    裸露於外等情，已令人生疑。再參以證人戊○○於原審審理
    中證稱：「（問：為何沒有將被丙○○撕破的衣服、胸罩呈
    給警察做為證物？）因為我是被丙○○打，當時是想說就這
    樣算了，她們欺負人習慣了，我心裡很生氣，但是沒有想到
    很多，就把衣服都丟掉了，也沒有拍照」等語（見原審卷第
    73頁），惟一般人與他人發生肢體爭執時，若致身體受傷，
    則會至醫院診治請領診斷證明書，若有衣、物遭毀損，勢必
    留存或拍照當證物，惟證人戊○○卻證述：衣服、胸罩已被
    丟棄云云，此顯與常情有違，且核卷證資料亦無積極證據，
    可以證明被告丙○○與戊○○發生肢體衝突時，有將戊○○
    上衣及胸照扯破，致戊○○胸部裸露於外。至被告丙○○於
    原審99年1月27日審理時所庭呈伊遭被告戊○○毆打時，上
    衣領有破損之上衣（見原審卷第84頁之上衣照片1幀），充
    其量，亦僅能證明被告丙○○與戊○○於上開時、地，2人
    發生肢體拉扯衝突時，被告戊○○曾扯破丙○○之上衣領，
    尚無法直接證明被告丙○○有將證人戊○○上衣及胸罩扯破
    ，致戊○○裸露胸部於外之情形。
  (三)又按彼此互毆者，必以一方初無傷人之行為，因排除對方不
    法之侵害而加以還擊，始得以正當防衛論，故侵害已過去後
    之報復行為，與無從分別何方為不法侵害之互毆行為，均不
    得主張防衛權，又衡之一般社會經驗法則，互毆係屬多數動
    作構成單純一罪而互為攻擊之傷害行為，縱令一方先行出手
    ，而還擊一方在客觀上苟非單純僅對於現在不法之侵害為必
    要排除之反擊行為，因其本即有傷害之犯意存在，則對其互
    為攻擊之還手反擊行為，自無主張防衛權之餘地（最高法院
    30年度上字第1040號判例及84年度台非字第208號判決可資
    參照）。又按互毆係屬多數動作構成單純一罪而互為攻擊之
    傷害行為，縱令一方先行出手，而還擊（或還手）一方在客
    觀上苟非單純僅對於現在不法之侵害為必要排除之反擊行為
    ，因其本即有傷害之犯意存在，則對於其互為攻擊之還手反
    擊行為，自無主張防衛權之餘地。本件被告戊○○、丙○○
    2人因於上開時、地，因言語爭執進而相互出手毆打對方，
    顯非基於防衛之意思所為，自無正當防衛可言，被告丙○○
    及戊○○自均不得主張防衛權。
  (四)綜上所述，本件事證明確，被告戊○○、丙○○2人上開犯
    行，均堪認定。至被告戊○○請求傳訊證人丁○○，以資證
    明告訴人丙○○之傷勢係自行跌倒所致，被告戊○○並無毆
    傷丙○○等情，然證人丁○○經本院傳訊並未到庭，且丙○○之傷勢確係被告戊○○毆打所致，已如前述，自無再傳訊
    證人丁○○到庭之必要；另被告戊○○雖請求履勘事發現場
    ，以釐清當天被告丙○○係在何處收割韭菜、澆菜，13公尺
    之水管得否用以澆菜及接水之力道是否得以濺及戊○○等情
    ，惟此與被告2人間是否有互毆之傷害事實，並無影響，本
    院認無履勘現場之必要。又丙○○於本院審理中請求傳訊派
    出所警員林雨生，證明其被打傷有去報案，警員要伊去驗傷
    ，伊才去埔里榮民醫院驗傷等情，惟本院既已認定丙○○之
    傷勢係被告戊○○毆打所致，自亦無傳訊證人林雨生到庭之
    必要，附此敘明。
二、論罪科刑部分：
  (一)核被告戊○○所為，係犯刑法第277條第1項之傷害罪及同法
    第309條第1項之公然侮辱罪；被告丙○○所為，則係犯刑法
    第277條第1項之傷害罪。又被告戊○○於上開時、地，以「
    幹你娘」、「老雞巴」、「爛女人」（臺語）等語辱罵告訴
    人丙○○，係基於單一犯意，在相同地點、密切接近時間接
    續為數個該當同一犯罪構成要件之行為，且係侵害同一被害
    人法益，屬接續犯，僅論以一個公然侮辱罪。
  (二)又被告戊○○所犯上開傷害及公然侮辱罪，犯意各別，行為
    互殊，應予分論併罰。
  (三)爰審酌被告戊○○、丙○○2人均係成年人，僅因細故而不
    以理性方式解決問題，竟以暴力相向而互相傷害對方之身體
    ，分別致告訴人戊○○、丙○○受有如事實欄所載之傷害，
    被告戊○○亦有公然侮辱犯行，2人行為均不足取，並斟酌
    被告戊○○、丙○○雙方受傷之情況暨其2人均未與對方達
    成和解，及犯罪後態度等一切情狀，分別量處如主文所示之
    刑，並均諭知易科罰金之折算標準，另被告戊○○所犯公然
    侮辱部分，則併諭知易服勞役之折算標準，以示懲儆。
  (四)至扣案之水管1條，被告丙○○雖坦承為其所有，惟否認供
    其毆打告訴人戊○○傷害所用之工具，且證人戊○○、王振
    華亦均證稱：被告丙○○並非持扣案水管毆打戊○○等語，
    已如前述，再依卷證資料亦無證據證明與本件傷害有關連性
    ，爰不另為沒收之諭知，附此敘明。
四、原審以被告2人分別犯傷害罪、公然侮辱罪而予以論科，並
    審酌上情量刑，核其認事用法並無不當，量刑亦屬妥適。上
    訴人即臺灣南投地方法院檢察署檢察官依告訴人請求上訴之
    意旨謂：(1)被告2人之量刑均過輕；(2)告訴人戊○○脖子之
    傷痕，依照片顯示左、右均有傷痕，此部分證據未予調查，
    有違背法令，且被告丙○○以塑膠水管勒殺告訴人戊○○，
    就此部分應另構成殺人未遂罪等語。被告丙○○上訴意旨略
    以：伊並未毆打戊○○，係戊○○毆打伊云云。另被告戊○○上訴意旨略以：(1)伊並未毆打丙○○，原審認定之犯罪地
    點有誤，且其當時並未拍攝丙○○，亦未以扣案之水管澆水
    ，當時也沒有公然侮辱丙○○之言語；(2)另起訴效力及於刑
    法第271條第2項之殺人未遂罪，原審不得以簡式獨任判決；
    (3)原審於99年1月27日開庭審理，嗣改期於99年3月9日審理
    ，並未更新審理云云。經查：
  (一)按量刑之輕重係屬事實審法院得依職權自由裁量之事項，茍
    已斟酌刑法第57條各款所列情狀而未逾法定刑度，即不得遽
    指為違法（最高法院72年度台上字第6696號、75年度台上字
    第7033號判例可資參照）。又在同一犯罪事實與情節，如別
    無其他加重或減輕之原因，下級審法院量定之刑，亦無過重
    或失輕之不當情形，則上級審法院對下級審法院之職權行使
    ，原則上應予尊重（最高法院85年度台上字第2446號判決亦
    可參照）。本件原審判決已依刑法第57條之規定審酌被告2
    人之上開一切情狀而量處上述罪刑，並分別諭知易科罰金或
    易服勞役之折算標準，核其認事用法並無不當，所處之刑符
    合「罰當其罪」之原則，並無輕重失衡之情形，檢察官上訴
    認原判決所量處之刑度過輕，為無理由，應予駁回。又依卷
    內資料觀之，公訴人於起訴書已認無證據證明被告丙○○有
    何持水管勒住告訴人戊○○脖子之行為，而就殺人未遂罪部
    分不另為不起訴之處分，且本院亦認無法證明被告丙○○有
    持水管毆打戊○○之行為，已如前述，而檢察官上訴竟又稱
    被告丙○○應另構成殺人未遂罪，復未提出其他足以證明被
    告丙○○該部分犯罪之新證據供調查，該部分之上訴自無理
    由，應予駁回。
  (二)又被告戊○○、丙○○係屬互毆，被告戊○○有公然侮辱之
    犯行，均事證明確，已如前述；至被告戊○○所稱原審認定
    之犯罪地點有誤，且其當時並未拍攝丙○○，亦未以扣案之
    水管澆水等情，均無礙被告戊○○對丙○○傷害犯行之成立
    ，是該部分上訴均無理由。另本件並無證據證明被告丙○○
    有刑法第271條第2項之殺人未遂罪嫌，且檢察官亦未就此部
    分起訴，已如前述，則本件被告2人所犯刑法第277條第1項
    之傷害罪及同法第309條第1項之公然侮辱罪，均屬刑事訴訟
    法第376條第1款所規定不得上訴第三審之案件，參照同法第
    284條之1規定，原審採獨任制方式審判並無違誤，被告戊○○上訴認原審不得由獨任法官審理判決，顯無理由。又本件
    原審於99年1月27日開庭審理，嗣雖改期於同年3月9日審理
    ，與前次開庭時間已間隔15日以上，惟原審承審法官已依刑
    事訴訟法第293條規定諭知更新審理，有該次開庭審判筆錄
    可稽（見原審卷第116頁），被告戊○○上訴稱原審並未更
    新審理云云，容有誤解。綜上所述，被告戊○○、丙○○上
    開上訴理由執詞指摘原判決不當，並否認犯罪，其上訴均無
    理由，應予駁回。
據上論斷，應依刑事訴訟法第368條，判決如主文。
本案經檢察官乙○○到庭執行職務。
中    華    民    國    99    年    11    月    16    日
            刑事第五庭  審判長法  官  趙  春  碧
                              法  官  賴  恭  利
                              法  官  卓  進  仕
以上正本證明與原本無異。
不得上訴。
                              書記官  郭  振  祥
中    華    民    國    99    年    11    月    16    日
附錄本案論罪科刑所犯法條：
刑法第277條第1項（普通傷害罪）
傷害人之身體或健康者，處3年以下有期徒刑、拘役或1千元以下
罰金。
刑法第309條（公然侮辱罪）
公然侮辱人者，處拘役或3百元以下罰金。
以強暴犯前項之罪者，處 1 年以下有期徒刑、拘役或 5 百元以
下罰金。

司法院資訊處製作；財團法人民間司法改革基金會備份。
